【裁判字號】    97,台上,3073
【裁判日期】    970703
【裁判案由】    妨害自由
【裁判全文】
最高法院刑事判決            九十七年度台上字第三０七三號
上  訴  人  甲○○
上列上訴人因妨害自由案件，不服台灣高等法院中華民國九十七
年二月二十二日第二審判決（九十六年度上易字第二六九一號，
起訴案號：台灣基隆地方法院檢察署九十六年度偵字第八三七號
），提起上訴，本院判決如下：
    主  文
上訴駁回。
    理  由
按刑事訴訟法第三百七十七條規定，上訴於第三審法院，非以判
決違背法令為理由，不得為之。是提起第三審上訴，應以原判決
違背法令為理由，係屬法定要件。如果上訴理由書狀並未依據卷
內訴訟資料，具體指摘原判決不適用何種法則或如何適用不當，
或所指摘原判決違法情事，顯與法律規定得為第三審上訴理由之
違法情形，不相適合時，均應認其上訴為違背法律上之程式，予
以駁回。本件原判決撤銷第一審無罪之判決，改判論處上訴人甲
○○共犯刑法第三百零二條第一項私行拘禁罪刑，已詳敘認定犯
罪事實之依據及憑以認定之理由，並對上訴人否認犯罪所辯之詞
，如何不足採信，均已依據卷內資料予以指駁及說明。從形式上
觀察，原判決並無違背法令之情形。依原判決所認定之事實，上
訴人係與林政盟（已判處罪刑確定）及綽號「大胖」者，由「大
胖」駕車，於當日下午四時許要求被害人上車商談給付所積欠利
息事宜，期間被害人欲下車離去，上訴人及林政盟、「大胖」即
共同基於剝奪被害人行動自由之犯意，「強脅」其不得離開，並
令其在車上打電話四處向親友借錢償債，迄同日晚上十一時許，
見被害人仍無法籌得金錢，始予放行等情。觀諸卷內被害人之證
述：伊坐上車後，上訴人與伊同坐後座，揚言今天無論如何一定
要伊付利息，上訴人並拿出發出滴滴聲音及藍光之電擊棒在伊臉
旁晃，使伊很害怕，伊要求下車，上訴人等不讓伊下車，並稱如
果沒錢，要載伊去「賺」（意即從事特種行業）等語（見第一審
卷第三四至三六頁、原審卷第三九至四０、五一至五二頁），並
與證人張碧芸所證情節相符（見原審卷第五二背面至五三頁）。
上訴人等三人以該車輛限制、剝奪被害人之行動自由至為顯然，
原判決泛稱上訴人「強脅」被害人不得離開，尚於判決本旨無影
響。上訴意旨就此指摘，殊非適法之第三審上訴理由；至所指原
判決僅以被害人單一之指述，即為上訴人有罪之認定，有理由不
備之違法云云，亦與卷內證據資料不符。其上訴違背法律上之程
式，應予駁回。
據上論結，應依刑事訴訟法第三百九十五條前段，判決如主文。
中    華    民    國  九十七  年    七    月    三    日
                      最高法院刑事第十一庭
                          審判長法官  花  滿  堂
                                法官  黃  正  興
                                法官  陳  東  誥
                                法官  林  錦  芳
                                法官  吳  信  銘
      本件正本證明與原本無異
                                      書  記  官
中    華    民    國  九十七  年    七    月    七    日
                                                      Ｅ


司法院資訊處製作；財團法人民間司法改革基金會備份。
